最高法院刑事判決　　　　　　九十四年度台上字第七二九０號
　　上　訴　人　乙○○
　　　　　　　　　　　　32號.
　　　　　　　　甲○○
　　　　　　　　　　　　4巷2.
　　上 列一 人
　　選任辯護人　林清漢律師
上列上訴人等因違反毒品危害防制條例案件，不服台灣高等法院
中華民國九十二年四月三日第二審判決（九十一年度上訴字第三
七九七號，起訴案號：台灣桃園地方法院檢察署八十九年度偵字
第七三四０號），提起上訴，本院判決如下：
    主  文
上訴駁回。
    理  由
按刑事訴訟法第三百七十七條規定，上訴於第三審法院，非以判
決違背法令為理由，不得為之。是提起第三審上訴，應以原判決
違背法令為理由，係屬法定要件。且必須依據卷內資料為具體指
摘，並足據以辨認原判決已具備違背法令之形式，始屬相當。如
果上訴理由書狀並未依據卷內訴訟資料，具體指摘原判決不適用
何種法則或如何適用不當，或所指摘原判決違法情事，顯與法律
規定得為第三審上訴理由之違法情形，不相適合時，均應認其上
訴為違背法律上之程式，予以駁回。本件原判決維持第一審論上
訴人乙○○以販賣第二級毒品罪，判處有期徒刑伍年，諭知扣案
之第二級毒品安非他命壹包淨重壹點壹柒公克，沒收銷燬之，扣
案之ＭＯＴＯＲＯＬＡ行動電話壹具宣告沒收之；及論甲○○以
販賣第二級毒品，未遂罪，判處有期徒刑肆年，諭知扣案之第二
級毒品安非他命壹包淨重貳點柒公克沒收銷燬部分之判決，駁回
上訴人乙○○、及甲○○該部分在第二審之上訴。其關於事實一
部分（即乙○○部分）係依憑乙○○於警詢時、檢察官偵查中坦
承：因鄭智仁欠伊新台幣（下同）二千元，民國八十八年四月十
九日十八時許，主動打電話給伊，要拿價值約四千元之行動電話
一支抵債，其餘剩額，叫伊拿一包安非他命送給他，伊乃將該支
行動電話收下，並將安非他命一包放在一塑膠杯裡，置於新明市
場內之攤架上，才叫鄭智仁前往該處拿取安非他命等情不諱，參
酌證人鄭智仁於警詢、偵查時證稱：扣案之安非他命，係伊以約
值四千元之ＭＯＴＯＲＯＬＡ行動電話一具，代替現金向乙○○
購得供自己吸食，因伊尚欠乙○○二千元，便告訴乙○○將行動
電話抵帳後，其餘給伊安非他命，乙○○便告知伊安非他命放市
場內攤架上，伊依指示前往取得扣案安非他命各等語，及扣案物
品一包、前揭行動電話一具，而上開扣案之物品經函請法務部調
查局（下稱調查局）鑑定結果認：係第二級八九項毒品甲基安非
他命，淨重一．一七公克，有該局八十九年九月十四（八九）陸
（一）字第八九０六五四０八號鑑定通知書一份在卷可考；關於
事實二部分（即甲○○部分），係依憑甲○○於警詢時、偵查中
承認：伊於案發時、地，拿一包安非他命以三千元要賣給乙○○
時，為埋伏現場之警方查獲等情無誤，復參酌乙○○供稱：伊於
同日二十時三十分許，為警查獲後，向警方供明其上手為甲○○
，警方要求伊與甲○○聯繫，向其佯購安非他命三千元，伊於電
話中向甲○○表示：「東西沒有了，要三千元」，並約定於桃園
縣八德市○○路五七五號茄冬加油站內交易，甲○○依約攜淨重
二．七公克之安非他命一包前來，而遭警查獲；證人蔡國黨於第
一審調查時證陳：乙○○於被查獲後，表示其上手為甲○○，應
警方要求與甲○○聯絡，在電話中向甲○○表示欲購買三千元安
非他命，並約定在前揭茄冬加油站內交易，甲○○乃帶淨重二．
七公克之安非他命一包前來，而遭警查獲各等語，及扣案物品一
包，而上開扣案之物品經與前述扣案毒品一併函請調查局鑑定結
果：認係第二級八九項毒品甲基安非他命，淨重二．七０公克，
亦有上開鑑定通知書一份在卷足憑等證據資料，而為論斷，已詳
敘其所憑之證據及認定之理由。而以乙○○辯稱：扣案之手機是
抵償欠款，並未販賣毒品，安非他命是要送給鄭智仁吸用；甲○
○辯謂：當日拿毒品給乙○○，係因伊與男友鄭智仁吵架，以為
是鄭智仁委託乙○○來要毒品，伊為求復合，乃攜扣案毒品前往
找乙○○，準備與鄭智仁一起施用；甲○○之辯護人亦為其辯護
稱：甲○○於警詢製作筆錄時，警察機關無急迫之情形下，未將
製作筆錄之過程進行錄音或錄影，與刑事訴訟法第一百條之一第
一項規定有違，不得作為證據各等語，均為飾卸之詞，不足採取
，在理由內依憑卷證資料，詳加指駁；並說明：（一）鄭智仁因
積欠乙○○二千元，嗣於案發當日十八時許，因毒癮發作，又無
現金購買毒品，乃打電話與乙○○聯繫，要求以其所有價值約四
千元之ＭＯＴＯＲＯＬＡ品牌行動電話一具，作為代價，除清償
前揭欠款外，並以差價，向乙○○購買第二級毒品安非他命，經
乙○○應允，雙方約在桃園縣中壢市○○路六○號新明市場內交
易，由乙○○逕將毒品放置在攤位上，鄭智仁則伺機前往取貨，
當日十九時二十分許，鄭智仁先依約將手機交付乙○○，乙○○
乃將淨重一．一七公克之第二級毒品安非他命放置在約定地點，
鄭智仁隨即取得上開毒品等情，已據乙○○、鄭智仁於警詢、偵
查中分別供述及證陳在卷，且經比對渠二人前揭警詢、偵訊時之
陳述相符，並有扣案安非他命一包及行動電話一具足憑，乙○○
所辯：其於警詢時所稱之「送」字，是要送安非他命給鄭智仁吸
食；及嗣後復辯稱：以手機互易毒品云云，均不足採。（二）案
發當日乙○○為警查獲後，向警方供出其持有之毒品係購自甲○
○，警方乃要求以電話與甲○○聯繫，向甲○○佯購三千元之第
二級毒品安非他命，乙○○即依指示與甲○○聯絡，並向甲○○
表示：「東西沒有了，要三千元」等語後，雙方約在桃園縣八德
市○○路五七五號茄冬加油站內交貨，警方與乙○○先行前往現
場埋伏，當日二十二時許，甲○○依約前來，警方即上前逮捕，
並當場在甲○○身上搜出淨重二．七公克之第二級毒品安非他命
一包等情，亦據甲○○、乙○○於警詢、偵訊及證人蔡國黨於第
一審調查時分別供明、證述在卷，且乙○○、甲○○二人於警詢
、偵訊時所述與事實較為相符，並有扣案安非他命一包可憑，復
參以甲○○當時所攜帶前往準備交予乙○○之毒品量，亦符合一
般第二級毒品安非他命之市場交易行情，顯然甲○○所辯，亦難
採信。（三）販賣第二級毒品安非他命係違法行為，非可公然為
之，不論是瓶裝或紙包之毒品，均可任意分裝增減分量，而每次
買賣之價格、數量，亦隨時依雙方之關係深淺、資力、需求程度
及對行情之認知等因素，機動調整，販賣之利得，除經坦承犯行
，或價格、數量俱臻明確外，委難察得實情，販賣之人從價差或
量差中牟利，方式雖異，其意圖營利之非法販賣行為則一，且第
二級毒品安非他命亦非無價值之物，經政府大力查緝後，其價格
不菲，實不可能甘冒重典而按同一價格轉售而毫無利得讓售他人
，甲○○將淨重二．七公克之安非他命擬以三千元之價格販賣予
乙○○，確係有營利之意圖，足堪認定之理由。從形式上觀察，
原判決並無違法之情形存在。乙○○、甲○○上訴意旨略稱：本
案伊等與鄭智仁均否認警詢筆錄之真實，且在詢問過程中，製作
警詢筆錄應全程連續錄音、錄影，以擔保取證手段之合法、潔淨
、公正，於一定期間內妥為保存，偵查機關如認為有必要時，即
可調取勘驗，發現真實，並確保自白之任意性。本件警詢筆錄既
未全程錄音、錄影，顯然伊等與鄭智仁之警詢筆錄，均無證據能
力，原審認警詢筆錄有證據能力，自有適用法則不當及判決理由
不備之違背法令；甲○○上訴意旨復謂：伊與乙○○並無真正買
賣毒品之合意，乙○○雖證稱：電話中確向伊表示要購買安非他
命，然乙○○並未證明伊已確定知悉許某欲購買，顯然伊並無販
賣毒品之意，原審引用乙○○之證詞認定伊為出賣毒品而赴約，
除有判決理由不備外，亦有判斷證據證明力與證據法則之違誤各
等語。惟查：（一）被告之自白，非出於強暴、脅迫、利誘、詐
欺、疲勞訊問、違法羈押或其他不正之方法，且與事實相符者，
得為證據，刑事訴訟法第一百五十六條第一項定有明文。同法第
一百條之一第一項前段關於訊問被告，應全程連續錄音，必要時
並應全程連續錄影之規定，旨在輔助筆錄之不足，並擔保被告陳
述之任意性。苟被告之自白確係出於自由意志，且其自白之陳述
與事實相符，縱令警察事後無法提出對其詢問之錄音或錄影帶以
供法院勘驗比對，仍不得遽指警詢筆錄不具證據能力。本件乙○
○、甲○○於警詢時之自白，雖經證人蔡國黨於第一審調查時證
以：當時製作筆錄時並未錄音錄影等語（見第一審卷第三十一頁
），然本件警詢筆錄縱有上開瑕疵，惟乙○○於八十八年四月十
九日、甲○○於同年月二十日、鄭智仁於同年月十九日、二十日
警詢後，均於警詢筆錄內簽名，承認該筆錄與其供述內容無異，
有上開卷附警詢筆錄所載可稽。再參酌人權保障及公共利益之均
衡維護，應認警詢筆錄之上開瑕疵，不影響其證據能力。況甲○
○於第一審、原審調查時均供稱：警察並未對其為刑求，又原判
決並非單採乙○○、甲○○於警詢時之自白，為認定本件犯罪事
實之唯一證據，除去此部分，綜合乙○○、甲○○在偵查中之自
白暨其他之補強證據，仍應為同一事實之認定，即於判決主旨不
生影響，自不得執此指摘據為上訴第三審之適法理由。（二）按
採證認事及證據之證明力，法院依法有自由判斷之權，此項自由
判斷職權之行使，苟係基於普通日常生活之經驗，而未違背客觀
上應認為確實之定則者，即屬合於經驗法則，不容當事人任意指
摘。本件原判決已說明其憑以認定甲○○有上開犯行之依據及心
證理由，係原審自由判斷之職權行使，甲○○上訴意旨就原判決
所為論斷究竟如何違背經驗法則、論理法則，並未依據卷內訴訟
資料具體指明，徒以「乙○○並未證明其業已確定知悉乙○○欲
購買安非他命」等空泛之詞，任意指摘原判決採證違法，亦非適
法之第三審上訴理由。（三）本件前述扣案之毒品，係經警當場
起出扣押，為上訴人親身經歷之事，且上訴人等於偵查中對於上
開事實，亦自白不諱，卷附記載有關本件先後查獲三包安非他命
之調查局鑑定通知書，復經原審審判長於九十二年三月二十日審
理期日提示，並告以要旨，審判長同時詢問上訴人乙○○、甲○
○，有無意見？二人均答：沒有意見（見原審卷第一百頁）。原
審是否仍有利用提示扣案實物之機會，以擔保其真正，已無關緊
要，況上開送驗檢體並未領回等情，亦有卷附第一審法院刑事庭
調送扣押物通知可憑（見原審卷第四、五頁），故即令原審未在
審判期日提示扣押實物令其辨認，依刑事訴訟法第三百八十條之
規定，於判決顯然不生影響，即與同法第三百七十九條第十款規
定之違法情形不合。最高法院檢察署檢察官認原審未於審判期日
提示，指摘原判決違誤，尚有誤會。其餘上訴意旨，經核係置原
判決之明白論斷於不顧，猶執已為原審指駁之陳詞爭辯，並就屬
於事實審法院採證、認事之職權行使，專執己見，任意指摘，均
未依據卷內訴訟資料具體指明原判決如何違背法令，自難認已符
合首揭法定之第三審上訴要件。其上訴均違背法律上之程式，應
予駁回。
據上論結，應依刑事訴訟法第三百九十五條前段，判決如主文。
中　　華　　民　　國　九十四　年　 十二　 月　二十三　日
                      最高法院刑事第六庭
                          審判長法官  林　增　福
                                法官  邵　燕　玲
                                法官  張　清　埤
                                法官  陳　世　雄
                                法官  陳　朱　貴
      本件正本證明與原本無異
                                      書  記  官
中　　華　　民　　國　九十四　年   十二 　月  二十七  日
                                                      v
